【裁判字號】    90,上易,1354
【裁判日期】    900830
【裁判案由】    誹謗
【裁判全文】
臺灣高等法院高雄分院刑事判決          九十年度上易字第一三五四號
    上訴人  台灣高雄地方法院檢察署檢察官
    被  告  甲○○
右上訴人因被告誹謗案件，不服臺灣高雄地方法院九十年度易字第一八二０號中華民
國九十年六月十九日第一審判決（起訴案號：臺灣高雄地方法院檢察署九十年度偵字
第七八三三號），提起上訴，本院判決如左：
      主      文
上訴駁回。
      理      由
一、公訴意旨略以：被告甲○○於民國八十九年八月間，因故與告訴人乙○○發生爭
    執，並基於普通傷害之犯意傷害告訴人，告訴人隨即對被告提起傷害告訴，嗣該
    案雖經臺灣高雄地方法院檢察署檢察官以八十九年度偵字第二四八一一號起訴書
    提起公訴，惟被告竟因此心生不滿，於九十年三月一日下午四時許，在原審刑事
    第六法庭審理前開傷害案件時（本院九十年度易第一七七號），於公眾得自由進
    出之法庭內，指摘告訴人與前開傷害案件之證人羅國峰同居，足以毀損告訴人之
    名譽，因認被告所為涉犯刑法第三百十條第一項之誹謗罪嫌。
二、按犯罪事實應依證據認定之，無證據不得推定其犯罪事實，又不能證明被告犯罪
    者，應諭知無罪之判決，刑事訴訟法第一百五十四條、第三百零一條第一項分別
    定有明文。本件訊據被告固不否認確於九十年三月一日下午在本院刑事第六法庭
    之公眾得出入場所庭訊時曾陳稱告訴人與證人羅國峰同居，且其不知告訴人是否
    確與證人羅國峰同居等情，惟堅決否認有何誹謗犯行，辯稱：伊在高雄市○○路
    與大同路交岔路口擺地攤，那裡大家都在講證人羅國峰和告訴人同居，因為告訴
    人在我隔壁擺攤賣耳環，擺攤收攤都是證人羅國峰出面，當天在法庭上之所以會
    講告訴人與證人羅國峰同居是因為我認為證人羅國峰之證詞不可信，為保護自己
    才說的等語。
三、經查：本件公訴人之所以認為被告涉有誹謗罪嫌，無非係以告訴人之指訴為其論
    罪之基礎，惟按刑法第三百十條第一項誹謗罪之成立，除須行為人具有誹謗之故
    意，即對於足以損害他人名譽之事有所認識，且明知就其所認識之事加以指摘或
    傳述，足以毀損他人之名譽仍為之外，並須有散佈予不特定多數人，使大眾週知
    之意圖方能成立本罪，臺灣高等法院臺中分院八十八年度上易字第一六七三號判
    決可資參酌。本件被告於原審九十年度易字第一七七號傷害案件九十年三月一日
    下午四時許在原審刑事第六法庭審理時，確有指稱告訴人與該案之證人羅國峰同
    居一節，固經被告於原審審理時自承屬實，並經原審核閱卷附之該日訊問筆錄無
    訛，惟其係因法官於庭訊時訊問該案證人羅國峰有關被告於八十九年八月間涉嫌
    傷害告訴人之情形，證人羅國峰證稱：「我是計程車的司機，當日下午九點多，
    告訴人打電話給我，說她被人家推倒手指有受傷，他們先去警察局後，我再載她
    去忠義堂國術館看手指，之後我就送她回去。當時，告訴人並沒有向我說當時的
    經過，後來告訴人又叫我載她去重仁骨科醫院驗傷」等語後，再經法官訊問被告
    對於證人羅國峰之證詞有何意見時，被告為表示證人之證詞有偏頗之虞所為之答
    辯，有原審九十年度易字第一七七號傷害案件九十年三月一日訊問筆錄一份附卷
    可佐，故能否僅以被告於該案審理時指稱告訴人與該案之證人羅國峰同居，即謂
    被告有毀損告訴人名譽之故意甚或其主觀上有將之散佈於眾之意圖，顯非無疑。
    況告訴人亦於原審審理時自承其與證人羅國峰係朋友，並請之幫忙擺攤及收攤，
    也確曾在外聽聞他人傳言其與證人羅國峰同居，與被告辯稱：「大家都在講證人
    羅國峰和告訴人同居」等語大致相符，則被告由他處聽聞告訴人與證人羅國峰同
    居後，並基於訴訟上答辯所為之法庭上陳述，在無其他積極證據佐證之情形下，
    實難謂其有誹謗之故意或散佈於眾之意圖，故依前開說明，自難遽以誹謗罪相繩
    。此外，本院復查無其他積極證據足證被告有何誹謗告訴人之情事，應認不能證
    明被告犯罪，則原審所為被告無罪之諭知，並無不當。公訴人上訴意旨，仍執：
    被告於前案（台灣高雄地方法院九十年度易字第一七七號傷害案）審理中，主觀
    上已認知法庭係屬公眾得出入之場所，而其於本案審理中既自承其當時並不知告
    訴人是否確有與證人羅國峰同居，其竟仍於法庭上公然為上述言語，縱係基於答
    辯之意思而為，仍難謂其主觀上並無散布於眾之意圖，故其散布足以毀損告訴人
    名譽之事，顯有刑法誹謗罪嫌等詞，指摘原判決不當，經核難認有理由，應予駁
    回。
據上論斷，應依刑事訴訟法第三百六十八條，判決如主文。
本案經檢察官陳新慶到庭執行職務。
中    華    民    國      九十      年       八       月     三  十     日
                              臺灣高等法院高雄分院刑事第三庭
                                審判長法官  莊秋桃
                                        法官  陳中和
                                        法官  謝宏宗
右正本證明與原本無異。
不得上訴。
                                      書記官  王秀娟
中    華    民    國      九十      年       八       月    三十一      日
                                                                        Ｆ


司法院資訊處製作；財團法人民間司法改革基金會備份。
